臺灣板橋地方法院刑事判決　　　　　　　　　　　　　九十一年度易字第三二四號
　　公　訴　人　臺灣板橋地方法院檢察署檢察官
　　被　　　告　甲○○
　　選任辯護人　林耀泉
右列被告因詐欺等案件，經檢察官提起公訴（九十年度偵緝字第五一七號），本院判
決如左：
    主    文
甲○○無罪。
    理    由
一、公訴意旨略以：被告甲○○基於概括犯意，意圖為自己不法之所有，先於民國（
    民國）八十二年七月三十日，在台北縣三重市○○路一二五巷一Ｏ九號家中，持
    其支票及游秀珠所有台北縣新店市○○路七十三巷二號房地之他項權利證明書作
    為還款及擔保之用，詐向乙○○借得新臺幣︵下同︶二百萬元。旋再利用不知情
    之游秀珠，於八十二年八月二十三日向台北縣新店地政事務所謊報上開他項權利
    證明書遺失，使該管公務員於同年月二十五日將此不實之事項，登載於其職務上
    所掌管之公文書，致生損害於地政機關地籍管理之正確性。嗣乙○○將上開支票
    提示後不獲兌現，始知受騙。因認被告涉犯刑法第三百三十九條一項之詐欺取財
    罪及第二百十四條之使公務員登載不實罪嫌云云。
二、按犯罪事實應依證據認定之，無證據不得推定其犯罪事實，刑事訴訟法第一百五
    十四條定有明文；又按在訴訟上用以證明事實之證據，須於通常一般人均不致有
    所懷疑而得確其為真實之程度者，始得據以為有罪之認定，倘其證明尚未達到此
    程度，而有合理之懷疑存在，致無從為有罪之確信時，即應為之無罪判決，有最
    高法院七十六年台上字第四九八七號判例可資參照。再按告訴人之告訴係以使被
    告受刑事訴為目的，是其陳述是否與事實相符，仍應調查其他證據以資審認，此
    並有最高法院五十二年台上字第一三００號判例可稽。本件公訴人認被告甲○○
    涉有上開犯行，無非以告訴人指述歷歷，核與證人游秀珠證述相符，並有支票及
    退票理由單、系爭他項權利證明書、土地登記簿謄本、台北縣新店市地政事務所
    函附之切結書等資料為其論據。
三、訊據被告堅決否認有何詐欺及使公務員登載不實之不法犯行，辯稱：系爭他項權
    利證明書是告訴人自己拿去的，她以為是所有權狀，當初伊有向告訴人說那根本
    沒有什麼作用，且後來伊也常跟他催討，但告訴人不肯還，又該權利證明書是所
    有權人丁小娟的朋友委託伊辦理銀行貸款，因為貸款沒有下來，所以伊先借錢給
    她周轉，後來中國信託的貸款下來，要設定抵押，所以伊就需要將原來的設定抵
    押權塗銷，因告訴人不肯還伊權利證明書，伊為了塗銷抵押權才會去報遺失，且
    伊並沒有於八十二年七月三十日那天拿客票向他調借二百萬元，因告訴人不要客
    票，所以告訴人指稱那七張客票跟伊無關等語。查：（一）告訴人指稱被告於八
    十二年七月三十日持系爭他項權利證明書及上海商業儲蓄銀行永和分行四八－七
    帳號、票號為0000000、0000000、0000000、00000
    00、0000000、0000000、0000000、發票日前四張為八
    十二年十月二十五日、後三張為八十二年九月二十五日、前四張金額均為二十五
    萬元、後三張各為三十萬元、四十萬元、三十萬元共七張向告訴人調借二百萬元
    ，嗣後該七張支票退票不獲兌現涉嫌詐欺乙節（見偵卷第七一頁至七十七頁之補
    充告訴理由狀、本院九十一年二月七日訊問筆錄），經本院向上海商業儲蓄銀行
    三重分行查詢告訴人第0000000000000帳戶內就上開七張託收票據
    兌領情形，發現上開七張票據屆期提示均獲兌現，此有告訴人前開帳戶之往來明
    細表一份在卷足憑。又上開上海商業儲蓄銀行永和分行四八－七帳號，係第三人
    進東實業股份有限公司所開立，該戶並無退票紀錄等情，有上海商業儲蓄銀行永
    和分行函覆一紙在卷可稽，是告訴人指述是否與事實相符已有可疑，難依此遽認
    被告有何不法所有之意圖。（二）證人游秀珠固於九十年九月十九日偵查中曾證
    稱：八十二年間某日，告訴人來找被告，被告要伊將系爭他項權利證明書給告訴
    人，伊就將之交給被告，被告再交給告訴人，伊並沒有問被告為何要給告訴人之
    原因等語（見偵查卷第一百七十七頁背面），但游秀珠於該日偵查中陳稱：告訴
    人每次都一個人來等語，顯與告訴人於該日偵查中陳稱：當天伊是與丙○○一起
    到甲○○家中，甲○○將權狀（即系爭權利證明書）給伊，伊就將二百萬元他等
    語互異。且而證人丙○○到庭證稱：伊記得有一次伊與乙○○甲○○家時，看到
    有一張抵押證明書，那時乙○○跟伊說放了那麼多錢在甲○○那裡，要一個保障
    ，才會約伊一起過去，那天伊沒有看到甲○○有拿那張抵押證明書給乙○○，甲
    ○○也沒有開口向乙○○借錢，當天伊只是聊天等語，亦與告訴人指述當日情節
    及證人游秀珠之證詞不符，是證人游秀珠之證詞，顯有瑕疵可指，不足遽此採為
    被告有施用詐術行為之認定。（三）再綜觀卷附被告與告訴人於八十一年至八十
    三年間往來支票明細表、支票影本及告訴人所有上海商業儲蓄銀行三重分行第0
    000000000000帳戶於八十一年至八十六年之往來明細等資料，可知
    被告與告訴人間資金往來頻繁，而依前開證據所示，既未有被告曾於八十二年七
    月三十日再向告訴人調借二百萬元之情事，是被告辯稱：告訴人持有之系爭他項
    權利證明書，係告訴人自行取走乙節，尚非無據。至事後因第三人清償債務，被
    告需辦理塗銷系爭他項權利證明書所設定之抵押權，惟向告訴人履催討系爭他項
    權利證明無著，始向台北縣新店地政事務所申報系爭他權利證明書遺失，並經地
    政事務所公告上開書狀滅失作廢乙節，因被告既未將系爭他項權利證明書提供告
    訴人作為債權擔保，且確係因債務清償，為塗銷抵押權而需檢附系爭權利證明書
    辦理註銷，是被告申報遺失之行為縱有使公務員為書狀滅失之不實登載，但未足
    生損害於告訴人或其他人，故與刑法第二百十四條之構成要件，尚有未合。綜合
    上情，公訴人及告訴人指訴被告之所為，無法證明被告有何詐欺及使公務員登載
    不實情事，且查其他積極證據足證被告被訴犯行，自不能證明被告犯罪，應為無
    罪之諭知。
據上論斷，應依刑事訴訟法第三百零一條第一項，判決如主文。
本案經檢察官毛有增到庭執行職務。
中      華      民      國      九十一      年      六    月  二十四    日
                                  臺灣板橋地方法院刑事第二庭
                                          法  官  古  秋  菊
右正本證明與原本無異。
如不服本判決，應於判決送達後十日內，向本院提出上訴狀。
                                          書記官  蕭  詩  穎
中      華      民      國      九十一      年      六    月   二十五   日
